臺灣士林地方法院刑事判決
                                      110年度易字第401號
公  訴  人  臺灣士林地方檢察署檢察官
被      告  鄭宇心


上列被告因妨害秘密等案件，經檢察官提起公訴（110 年度偵字
第5496號），本院判決如下：
    主  文
丙○○犯散布文字誹謗罪，處拘役參拾日，如易科罰金，以新臺
幣壹仟元折算壹日。
    犯罪事實
一、丙○○因懷疑男友何宜振與甲○○交往，於民國110 年1 月
    11日前某日，分別在不詳地點，利用向何宜振借得平板電腦
    辦公之機會，擷取平板電腦內何宜振與甲○○之非公開通訊
    軟體LINE（下稱LINE）對話紀錄1 份；另趁至何宜振車上取
    物時，拷貝何宜振車上行車紀錄器內記憶卡所紀錄何宜振與
    甲○○間之親密對話音檔3 段，以此方式利用電腦或其他相
    關設備知悉或持有何宜振與甲○○之秘密（所涉無故取得電
    磁紀錄罪部分未據告訴），竟因而心生不滿，基於意圖散布
    於眾之誹謗犯意及無故洩漏因利用電腦或其他相關設備知悉
    或持有他人祕密之犯意，於110 年1 月11日前數日某時許，
    在新北市○○區○○路000 ○0 號10樓之2 之住所，透過電
    腦設備連結網際網路連線至痞客邦網站（網址：https ：//
    shin000000.pixnet .net/ .blog ，下稱痞客邦網站），在
    不特定人均得閱覽之網頁上刊登前開何宜振與甲○○之LINE
    對話紀錄1 份、親密對話音檔3 段，並張貼何宜振與甲○○
    之照片，留言「你對她真是既貼心又細心，只差沒有跪下來
    舔了（喔搞不好有啦」、「寶寶，我幫妳吹頭，妳幫我吹頭
    」、「是助理？是交往？是炮友？是包養？還是Suger Dadd
    y ？」（下統稱本案貼文）等涉及私德而與公共利益無關之
    事項，嗣於110 年1 月11日上午9 時許將上開網頁連結傳送
    至包括甲○○在內共36名同事之LINE群組，以此方式散布文
    字指摘足以毀損甲○○名譽之事，因而洩漏其利用電腦或其
    他相關設備知悉或持有他人之秘密。經甲○○在臺北市○○
    區○○路0 段00巷00號1 樓之公司閱覽本案貼文後提出告訴
    ，始悉上情。
二、案經甲○○訴由臺北市政府警察局南港分局報告臺灣士林地
    方檢察署（下稱士林地檢署）檢察官偵查起訴。
    理  由
壹、程序方面按被告以外之人於審判外之陳述雖不符刑事訴訟法
    第159 條之1 至之4 等4 條之規定，而經當事人於審判程序
    同意作為證據，法院審酌該言詞陳述或書面陳述作成時之情
    況，認為適當者，亦得為證據，刑事訴訟法第159 條之5 第
    1 項定有明文。經查，檢察官、被告丙○○對於本判決以下所
    引用被告以外之人於審判外之陳述，均同意做為證據（見本
    院110年度易字第401 號卷【下稱本院卷】第31頁、第53至5
    4頁），本院審酌上開證據資料作成時之情況，尚無違法不
    當或證明力明顯過低之瑕疵，而認為以之作為證據應屬適當
    ，依刑事訴訟法第159 條之5 第1 項規定，應認前揭證據資
    料均有證據能力。又本院以下所引用之非供述證據，均與本
    案事實具有自然關聯性，且查無事證足認有違背法定程序或
    經偽造、變造所取得等證據排除之情事，是堪認均有證據能
    力。
貳、實體認定犯罪事實之依據及理由
一、被告之辯解：訊據被告固坦承有於犯罪事實欄所載之時間、
    地點，拷貝何宜振車上行車紀錄器內記憶卡所紀錄何宜振與
    告訴人甲○○（下稱告訴人）之親密對話音檔3 段，以此方式
    利用電腦或其他相關設備知悉或持有何宜振與告訴人之秘密
    ，嗣再於痞客邦網站張貼本案貼文，因而洩漏上開所持有告
    訴人之秘密等情不諱，惟矢口否認有何散布文字誹謗罪之犯
    意，辯稱：我張貼本案貼文的目的只是單純抒發很困擾我的
    事情，像是寫日記。因為我跟何宜振是同事，其他同事會關
    心我們的關係，所以我的出發點是我想讓同事知道我跟何宜
    振之間的狀況並質疑何宜振怎麼可以做這種事，要讓大家知
    道何宜振的為人，我是從質疑何宜振的角度，並不是要針對
    告訴人。本案貼文中我都是指稱「你」或「他」，而且是用
    何宜振的全名來陳述上開事情，我指的是何宜振而非告訴人
    ，我沒有要誹謗告訴人的意思等語。
二、本案不爭執之事實：
　　被告於110 年1 月11日前某日某時許，分別在不詳地點，利
    用向何宜振借得平板電腦辦公之機會，擷取平板電腦內何宜
    振與告訴人間之非公開LINE對話紀錄1 份；另趁至何宜振車
    上取物時，拷貝何宜振車上行車紀錄器內記憶卡所紀錄何宜
    振與告訴人間之親密對話音檔3 段，以此方式利用電腦或其
    他相關設備知悉或持有何宜振與告訴人之秘密，隨即於110
    年1 月11日前數日某時許，基於無故洩漏因利用電腦相關設
    備持有他人祕密之犯意，在新北市○○區○○路000 ○0 號10樓
    之2 之住所，透過電腦設備連結網際網路連線至痞客邦網站
    ，在不特定人均得閱覽之網頁上刊登前開何宜振與告訴人間
    之LINE對話紀錄1 份、親密對話音檔3 段，並張貼何宜振與
    告訴人之照片，留言「你對她真是既貼心又細心，只差沒有
    跪下來舔了（喔搞不好有啦」、「寶寶，我幫妳吹頭，妳幫
    我吹頭」、「是助理？是交往？是炮友？是包養？還是Suge
    r Daddy ？」等涉及私德而與公共利益無關之事項，並於11
    0 年1 月11日上午9 時許將上開網頁連結傳送至包括告訴人
    在內共36名同事之LINE群組，因而洩漏其利用電腦或其他相
    關設備知悉或持有他人之秘密等事實，業據證人即告訴人於
    警詢及偵查中均證述明確（見士林地檢署110 年度偵字第54
    96號卷【下稱偵卷】第13至15頁、第83至87頁），復有LINE
    群組對話紀錄擷圖、痞客邦網站之本案貼文等證據在卷可稽
    （見偵卷第29至58頁），且為被告所不爭執（見本院卷第31
    至32頁），此部分之事實，首堪認定。
三、本案爭點：
　　被告係以上揭情詞置辯，故本案爭點則為：被告主觀上有無
    基於意圖散布於眾而散布文字誹謗之犯意，刊登本案貼文及
    錄音檔內容於多數人得共見共聞之LINE對話群組中，足以貶
    損告訴人之名譽？本院認定被告有罪之理由，茲分述如下：
  ㈠細譯本案貼文之內容中，最初被告雖係針對其男友何宜振與
    之交往過程為描述，但復稱：「我不只一次問過，分開到現
    在這段時間你有沒有跟別的女孩子有過性關係？『沒有。』你
    總是這樣回答。但，這是你們的對話」等語，進而貼出何宜
    振與告訴人間之私密LINE對話紀錄擷圖，並稱：「當你們這
    樣討論、你對她抱怨著過去的我，我才是被你們輪流當白痴
    耍吧？」等語，復再貼出何宜振與告訴人間之LINE對話紀錄
    擷圖，又稱：「你對她真是既貼心又細心，只差沒有跪下來
    舔了（喔搞不好有啦」、「寶寶，我幫妳吹頭，妳幫我吹頭
    」，並於張貼諸多何宜振與告訴人間之LINE對話紀錄擷圖後
    稱：「況且你們是當全部的人眼睛都瞎了嗎？誰看不出來你
    們. . . ？」、「你們的關係究竟是什麼？是助理？是交往
    ？是炮友？是包養？還是Suger Daddy ？」等語，有本案貼
    文擷圖在卷可憑（見偵卷第41至45頁、第49頁、第51頁），
    由被告上開貼文之前後文脈絡中，均可見被告除了指涉之對
    象為何宜振之外，尚多次指稱「你們」，並輔以何宜振與告
    訴人間之LINE對話紀錄作為佐證，以此質疑何宜振與告訴人
    間之關係，可見本案貼文之內容顯係一併針對告訴人為指述
    並評價其行為無訛，故被告辯稱本案貼文僅係針對何宜振等
    語，與客觀事證不符，不足採信。
  ㈡另參諸被告自承：當時我仍與何宜振交往，且告訴人亦同時
    與何宜振交往，我在看到何宜振與告訴人間之私密對話之前
    ，有懷疑他們在交往，看到對話之後才確定何宜振劈腿告訴
    人，我覺得如果告訴人不知道何宜振還在跟我交往的話她不
    需要負責，但如果知道她就要負責等語（見本院卷第56頁）
    ，佐以於本案貼文中，被告屢屢質疑何宜振與告訴人間之關
    係，且從其等之對話中知悉其等已發生過性行為，可徵被告
    早於擷取上開私密對話前即已懷疑告訴人係介入其與何宜振
    間感情之第三者，方決意為上開擷取對話紀錄、錄音檔之行
    為，進而張貼本案貼文，以公開何宜振與告訴人之關係於眾
    ，堪認被告主觀上顯係對於告訴人與何宜振交往一事心生不
    滿，方為上開行為，其主觀上顯有誹謗告訴人之犯意甚明，
    故被告辯稱其沒有誹謗告訴人之意思，委無足採。
  ㈢綜上所述，被告上開所辯，要屬事後卸責之詞，均不可採。
    本案事證明確，被告上開犯行，堪以認定，應予依法論科。
四、論罪科刑：
  ㈠按刑法第310 條誹謗罪之成立，必須意圖散布於眾，而指摘
    或傳述足以毀損他人名譽之具體事實，如僅抽象的公然為謾
    罵或嘲弄，並未指摘具體事實，則屬刑法第309 條第1 項公
    然侮辱罪範疇（最高法院86年度台上字第6920號判決要旨參
    照）。經查，被告所張貼之本案貼文中，提及「你對她真是
    既貼心又細心，只差沒有跪下來舔了（喔搞不好有啦」、「
    寶寶，我幫妳吹頭，妳幫我吹頭」、「是助理？是交往？是
    炮友？是包養？還是Suger Daddy ？」等語，參諸上開文句
    之前後文中均有提及被告與何宜振為交往之男女朋友，進而
    質問何宜振與告訴人間是否為交往關係，並指稱告訴人與何
    宜振間有「包養」（即以固定給付金錢作為換取性行為之對
    價）、「炮友」（即雖未交往成為男女朋友但存有性行為之
    關係）、「Suger Daddy 」（俗稱金主爸爸，即指一段男女
    關係中，年長男子為女方之經濟支柱）等字眼，以此指稱告
    訴人與何宜振間有不正當男女關係，或指涉告訴人為介入他
    人感情之第三者，要屬具體指明之事實，而非抽象地謾罵、
    嘲弄，應為誹謗罪之範疇。而依社會一般具有健全通念之人
    所為之認知，且依被告所使用之遣詞用字、運句語法整體以
    觀，顯見被告係意指告訴人與何宜振間有上述包養、炮友等
    不正當男女關係之具體事實，依一般社會通念為客觀合理之
    評價，確足以對告訴人在社會上所保有之人格、聲譽、信用
    及地位造成甚為負面之貶抑，而構成誹謗之構成要件至灼。
  ㈡論罪：
　　是核被告所為，係犯刑法第310 條第2 項散布文字誹謗罪及
    同法第318 條之1 無故洩漏因利用電腦或其他相關設備知悉
    或持有他人之秘密罪。公訴意旨認為被告上揭所為另涉犯刑
    法第309 條第1 項之公然侮辱罪，容有誤會，惟刑事訴訟法
    第300 條所謂變更法條，係指罪名之變更（最高法院87年度
    台上字第3234號判決意旨可資參照），自毋庸變更起訴法條
    ，併予敘明。被告以一行為同時觸犯散布文字誹謗罪及利用
    電腦或其他相關設備知悉或持有他人秘密罪，為想像競合犯
    ，應依刑法第55條前段之規定，從一重之散布文字誹謗罪處
    斷。
  ㈢量刑：
    爰以行為人之責任為基礎，審酌被告僅因懷疑告訴人與何宜
    振交往，竟在未經何宜振之同意下擷取何宜振與告訴人間私
    密LINE對話訊息及錄音，得悉告訴人與何宜振間之關係後，
    因而對告訴人心生不滿，遂在多數人均得共見共聞之LINE群
    組，以文字、照片及擷圖張貼本案貼文之方式，誹謗告訴人
    ，又無故洩漏前開私密之對話訊息及錄音等犯罪動機、目的
    、手段，可見被告之行為欠缺對他人之尊重，其守法觀念顯
    有不足；另衡諸被告犯後雖坦承上開妨害秘密罪之犯行，但
    始終否認散布文字誹謗罪，且有意願與告訴人和解之犯後態
    度；復參諸告訴人稱：我沒有意願和解，且我不想看到被告
    ，因為這件事，造成我要看精神科，且每天都需要服用藥物
    ；對於量刑部分，希望可以從重量刑等語（見本院卷第39頁
    ）之意見；再參酌被告未有任何前科，有臺灣高等法院被告
    前案紀錄表在卷可參（見本院卷第11頁），可認其素行良好
    ；兼衡被告自陳：國立臺北大學畢業之教育、智識程度、未
    婚、現在富邦人壽做保險業務，因為疫情影響，月收入不到
    新臺幣2 萬元等語（見本院卷第57頁）之家庭經濟生活狀況
    等一切情狀，量處如主文所示之刑，併諭知如易科罰金之折
    算標準。
據上論斷，應依刑事訟訴法299 條第1 項前段，刑法第310 條第
2 項、第318 條之1 、第55條前段、第41條第1 項前段，刑法施
行法第1 條之1 第1 項、判決如主文。
本案經檢察官乙○○提起公訴，檢察官周禹境到庭執行職務。
中　　華　　民　　國　110 　　年　　10　　月　　12　　日
                  刑事第六庭審判長法  官  雷雯華

                                  法  官  李建忠

                                  法  官  林哲安
以上正本證明與原本無異。
如不服本判決應於收受判決後20日內向本院提出上訴書狀，並應
敘述具體理由；其未敘述上訴理由者，應於上訴期間屆滿後20日
內向本院補提理由書（均須按他造當事人之人數附繕本）「切勿
逕送上級法院」。告訴人或被害人如對於本判決不服者，應具備
理由請求檢察官上訴，其上訴期間之計算係以檢察官收受判決正
本之日期為準。
                                  書記官  詹禾翊
中　　華　　民　　國　　110 　年　　10　　月　　12　　日
附錄本案論罪科刑法條全文：
刑法第310 條
意圖散布於眾，而指摘或傳述足以毀損他人名譽之事者，為誹謗
罪，處一年以下有期徒刑、拘役或一萬五千元以下罰金。
散布文字、圖畫犯前項之罪者，處二年以下有期徒刑、拘役或三
萬元以下罰金。
對於所誹謗之事，能證明其為真實者，不罰。但涉於私德而與公
共利益無關者，不在此限。
刑法第318條之1
無故洩漏因利用電腦或其他相關設備知悉或持有他人之秘密者，
處二年以下有期徒刑、拘役或一萬五千元以下罰金。